臺灣高等法院刑事判決　　　　　　　　 94年度上易字第691號
上　訴　人
即　被　告　乙○○
上列上訴人，因竊盜案件，不服臺灣士林地方法院94年度易字第
122號，中華民國94年3月16日第一審判決（起訴案號：臺灣士林
地方法院檢察署93年度偵字第10758號），提起上訴，本院判決
如下：
    主  文
上訴駁回。
    事  實
一、乙○○前因犯竊盜罪，經臺灣板橋地方法院於92年1 月29日
    以92年板簡字第257 號判決判處有期徒刑6 月，92年4 月21
    日判決確定，並於92年6 月24日易科罰金執行完畢。詎乙○
    ○猶不知悔改，於93年9 月中旬某日，在臺北縣三峽鎮2 號
    公墓附近，拾獲陳老益之職業聯結車駕駛執照及全民健康保
    險IC卡各1 枚（係陳老益於93年8 月28日放置車上遭竊後，
    復遭丟棄之物），竟意圖為自己不法之所有，予以侵占入己
    。嗣於93年9 月22日5 時20分許，在臺北縣淡水鎮○○路
    211 號前，因見甲○○所有車牌號碼2F-273號自用大貨車（
    上置有挖土機1 台）停放在該處，竟意圖為自己不法之所有
    ，而另起竊盜犯意，利用甲○○未將車門上鎖之際，持其所
    有足供兇器使用之可拆式螺絲起子（前端業已磨尖）乙把，
    破壞該車之電門鎖（涉嫌毀損部分，未據提出告訴），再以
    相同之螺絲起子插入電門鎖內發動車輛，而竊取該車（連同
    車上放置之小型挖土機乙部）得手，嗣於駕駛該車離去之際
    ，因甲○○聽聞引擎發動聲響而察覺其自用大貨車遭竊，乃
    立刻報警處理，經警循線於同日5 時30分許，在臺北縣淡水
    鎮○○○路○ 段143 巷8 弄5 號前，當場查獲乙○○駕駛該
    竊得之自用大貨車及置於該車車上之挖土機1 台（均已由甲
    ○○領回），並扣得陳老益之職業聯結車駕駛執照及全民健
    康保險IC各1 枚，及上開乙○○所有之可拆式螺絲起子1 把
    及萬能鑰匙2 把。
二、案經臺北市政府警察局淡水分局報告臺灣士林地方法院檢察
    署檢察官偵查起訴。
    理  由
一、上開事實，業據被告乙○○迭於警局初詢、偵查、原審及本
    院審理時坦白承認，核與被害人甲○○於警詢中指述其自用
    大貨車（連同車上放置之挖土機乙部）遭竊情節（見偵卷第
    38 、39頁）及證人即被害人陳老益於偵查中結證稱：本案
    扣得被告持有之職業聯結車駕駛執照及全民健康保險IC卡各
    1枚，係其放置在小貨車上，而於93年8月28日在臺北縣新店
    市○○路附近連同小貨車遺失（實指遭竊）之證件，該小貨
    車於失竊當天在三峽附近公墓找到，但未找到證件等語相符
    （見偵卷第72頁），此外，並有甲○○出具之贓物認領保管
    單1紙、被竊車輛照片2幀及被告所有供作案用之可拆式螺絲
    起子1把及上開陳老益之證件2枚扣案足憑，足認被告自白與
    事實相符，堪予採信，本案事證明確，被告犯行可以認定，
    應依法論科。
二、按被害人所有之物遭竊取後，該物係進入行竊者持有之實力
    支配中，惟若行竊之人復將竊得之物予以拋棄，則該物即屬
    無人支配管領之物，對於原所有人而言，即屬離其本人所持
    有之物。查被告持有之陳老益駕駛執照及健保卡，係陳老益
    放置在其所失竊自用小貨車上之證件，於自用小貨車尋獲時
    ，該等證件並未一併尋獲，嗣經被告於前揭時、地拾獲等情
    ，業據認定如前，堪認該等證件於被告拾取之際，係遭竊取
    自小貨車之人予以拋棄，而屬離陳老益本人所持有之物無訛
    ，被告於拾獲該等證件後，予以侵占入己，核係犯刑法第33
    7 條侵占離本人所持有之物罪，起訴書認被告係侵占遺失物
    ，尚有未洽。又查被告持以行竊之可拆式螺絲起子1 把，係
    由長10公分之金屬製柄及長8 公分可替換式金屬頭組合而成
    ，該金屬頭前端已磨成尖銳狀，且係金屬材質、質地堅硬等
    情，業經原審當庭勘驗無訛，如持以行兇，依一般社會通念
    ，皆認足以對人之生命、身體產生危險，被告攜帶該可拆式
    螺絲起子行竊，核其所為，係犯刑法第321條第1項第3款之
    攜帶兇器竊盜罪。被告所犯上開2罪，犯意個別，行為互殊
    ，應予分論併罰。又被告曾犯如事實欄所載前科，有臺灣高
    等法院被告前案紀錄表在卷可稽，其受有期徒刑執行完畢後
    5年內，再犯本案有期徒刑以上之加重竊盜罪，為累犯，應
    依刑法第47條之規定加重其刑。
三、原審認被告罪證明確，依刑法第321條第1項第3款、第337條
    、第47條、第42條第2項、罰金罰鍰提高標準條例第1條前段
    、第2條，並審酌被告正值盛年，不思循正當途徑獲取財富
    ，所為攜帶凶器竊盜犯行，對他人所生危害非輕，惟犯後坦
    承犯行，且竊盜所得財物業已返還被害人侵占陳老益所有之
    證件亦未持以犯罪，並參酌其犯罪之動機目的及智識程度等
    一切情狀，就侵占罪部分，量處罰金壹仟元，如易服勞役以
    佰元折算壹日。就攜帶凶器竊盜部分，量處有期徒刑壹年
    ，並就扣案螺絲起子壹把，依刑法第38條第1項第2款宣告沒
    收，其認事用法，核無不合，量刑亦稱妥適，被告上訴意旨
    請求再從輕量刑云云，為無理由，應予駁回。
四、據上論斷，應依刑事訴訟法第368條，判決如主文。
本案經檢察官劉斐玲到庭執行職務。
中　　華　　民　　國　　94　　年　　5 　　月　　24　　日
　　　　　　　　　臺灣高等法院刑事第五庭
                      審判長法　官房  阿  生
　　　　　　　　　　　　    法　官雷  元  結
　　　　　　　 　 　　　　　法　官蔡  光  治
以上正本證明與原本無異。
不得上訴。
                            書記官陳  韋  杉
中　　華　　民　　國　　94　　年　　5 　　月　　26　　日
法條附錄：
中華民國刑法第321 條第1 項：
犯竊盜罪而有左列情形之一者，處六月以上、五年以下有期徒刑
：
一  於夜間侵入住宅或有人居住之建築物、船艦或隱匿其內而犯
    之者。
二  毀越門扇、牆垣或其他安全設備而犯之者。
三  攜帶兇器而犯之者。
四  結夥三人以上而犯之者。
五  乘火災、水災或其他災害之際而犯之者。
六  在車站或埠頭而犯之者。
中華民國刑法第337 條：
意圖為自己或第3 人不法之所有，而侵占遺失物、漂流物或其他
離本人所持有之物者，處五百元以下罰金。
